【裁判字號】    94,上訴,2261
【裁判日期】    950104
【裁判案由】    常業竊盜
【裁判全文】
臺灣高等法院臺中分院刑事判決        94年度上訴字第2261號
上  訴  人  臺灣彰化地方法院檢察署檢察官
上  訴  人
即  被  告  子○○
被      告  丁○○
右  一  人  宋永祥  律師
選任辯護人  陳芝荃  律師
被      告  壬○○
            酉○○
            戌○○
右  一  人  張崇哲  律師
選任辯護人  江彗鈴  律師
上列上訴人等因被告等常業竊盜案件，不服臺灣彰化地方法院94
年度訴字第548號中華民國94年8月24日第一審判決（起訴案號：
臺灣彰化地方法院檢察署94年度偵字第1609號），提起上訴，本
院判決如下：
    主  文
上訴駁回。
    事  實
一、子○○（綽號小支）因缺乏生活費用，為貼補家用，夥同姓
    名年籍不詳綽號「王維」（起訴書誤載為「王偉」）之已滿
    18歲之男子，共同基於竊取他人機車變賣之意圖為自己不法
    所有之常業竊盜犯意，並恃此為業，夥同姓名年籍不詳綽號
    「王維」之已滿18歲之男子，於附表一所示之時、地，以如
    附表一所示之方法下手竊取機車，得手後再分騎竊得之機車
    前往雲林縣東勢鄉○○村○○路67之6號由壬○○所經營之
    「吉翔機車行」及雲林縣麥寮鄉○○村○○路○巷街14號戌
    ○○所經營之「振揚機車行」以重機車每部新台幣（下同）
    6千元，輕機車每部5千元之價格出售（按壬○○、戌○○、
    丁○○涉嫌常業竊盜罪嫌部分，無罪；其等所涉故買贓物或
    常業贓物罪嫌，移由檢察官另為適法之處理，理由詳如下述
    ），所得由子○○與綽號「王維」二人均分。嗣壬○○、戌
    ○○隨即於當日進行拆解換裝（俗稱借屍還魂），並掛上向
    他人購得之號牌後銷售得利。嗣經員警持拘票於民國（下同
    ）94年2月23日上午10時30分許在台北縣板橋市○○路○段
    261號5樓拘提子○○到案，並扣得其所有供竊車所用之Ｔ型
    扳手1支，並循線持搜索票至壬○○、戌○○及丁○○上開
    經營之機車行搜索，進而扣得頂拼完成之機車2部、機車引
    擎、號牌、行車執照、拆解機車之工具等物，始查知上情。
二、案經彰化縣警察局員林分局報請臺灣彰化地方法院檢察署檢
    察官偵查起訴。
    理  由
壹、上訴人即被告（下稱被告）子○○有罪部分：
一、訊據被告子○○對於上揭犯罪事實查白承認，惟其於原審否
    認有附表一編號1、2之竊盜犯行及常業竊盜之犯意，辯稱：
    伊係自93年10月初始開始竊盜，且並非恃竊盜維生云云。經
    查：(一)、上揭犯罪事實，業據被告子○○先後於警詢、偵查
    及本院均自白在卷，核與證人即被害人未○○、癸○○、午
    ○○、辰○○、己○○、戊○○、甲○○、乙○○、丙○○
    、巳○○、亥○○等人分別於警詢中證述失竊之情節，暨同
    案被告壬○○、戌○○於警詢、偵查及原審供述確有向子○○購買如附表一所示之贓車等情相符，復有車輛竊盜車牌失
    竊資料個別查詢報表11份、被告子○○帶同警方查證竊車現
    場照片、被告子○○及同案被告壬○○電話監聽譯文5份、
    扣案被告子○○所有之Ｔ型扳手1支可資佐證。【按被告以
    外之人（包括證人、鑑定人、告訴人、被害人及共同被告等
    ）於審判外之陳述雖不符刑事訴訟法第159條之1至之4等四
    條之規定，而經當事人於審判程序同意作為證據，法院審酌
    該言詞陳述或書面陳述作成時之情況，認為適當者，亦得為
    證據；當事人、代理人或辯護人於法院調查證據時，知有刑
    事訴訟法第159條第1項不得為證據之情形，而未於言詞辯論
    終結前聲明異議者，視為有前項之同意，同法第159條之5定
    有明文。本件證人即被害人未○○等人及同案被告壬○○等
    人固均曾分別於警詢及偵查中為陳述，其性質雖屬傳聞證據
    ，惟被告子○○已知上述筆錄乃傳聞證據，未於言詞辯論終
    結前對該等筆錄內容異議，依上開規定，上開人等於警詢及
    偵查中之證言已擬制同意其有證據能力，本院審酌上開筆錄
    作成時，較無人情施壓或干擾，亦無不當取供之情形，認為
    以之作為本案之證據亦屬適當，是其等於警詢及偵查筆錄之
    證言自具有證據能力。】(二)、被告子○○於原審供承：「因
    為過了太久，當時我是配合警方辦案，我是以印象中在哪裡
    竊取機車，警方問我，我就主動帶他們去，因為我對員林的
    街道不熟，警方就開車帶我繞，然後靠我自己的印象告訴警
    方我在那裡有竊取機車。我有親自指認拍照的地方，我都有
    在那裡偷。之後我是將機車出售給壬○○。」、「（有無你
    並無該竊案，警方依照該資料要你承認的竊案？）沒有。．
    ．．我當時到現場的時候有跟警方講大約的時間，但是確切
    是何種機車以及時間我都忘記了。（是否於93年9月23日17
    時，在彰化市○○里○○路○段150之10號前竊取被害人未○○所有之P82－398號重機車1部，嗣後將該機車售予壬○○
    所經營之吉翔機車行？）有。我曾經在那裡竊取機車過。該
    機車是賣給壬○○。（是否於93年9 月30日12時，在彰化市
    ○○○路258號前竊取被害人癸○○所有之M28－957號重機
    車1部，嗣後將該機車售予壬○○所經營之吉翔機車行？）
    是的。車型我不確定，但是我有在那裡偷機車。應該是出售
    給壬○○。」等語（見原審卷第4頁反面～17頁反面），且
    證人即被害人甲○○、癸○○指述失竊之時間確實為93年9
    月23日17時許及同年9月30日12時許，堪認被告子○○應有
    竊取附表一編號1、2之機車無誤，被告子○○上開辯詞，應
    係時間太久，記憶不清所致，未足憑信。(三)、被告子○○否
    認有何常業竊盜之犯意，辯稱：並非恃竊盜維生云云。惟按
    刑法上所謂常業犯，指反覆以同種類行為為目的之社會活動
    之職業性犯罪而言，至於犯罪所得之多寡，是否恃此犯罪為
    唯一之謀生職業，則非所問，縱令兼有其他職業，仍無礙於
    該常業犯罪之成立（最高法院85年度臺上字第510號判例意
    旨參照）；又刑法上之常業犯，祇須有賴某種犯罪為生活，
    而有事實上之表現為已足，不以犯罪時間之長短為標準，亦
    不以專賴該犯罪為唯一生活依憑之必要，縱令尚有其他職業
    ，仍無礙於常業犯之成立（最高法院88年臺上字第2916號判
    決意旨參照）。本案被告子○○於警詢已坦承：「賣機車贓
    款都已經當作生活開銷花用殆盡」等語（見94年2月23日警
    詢筆錄第3頁）、原審於94年2月23日羈押庭之訊問表明：「
    因為欠銀行5百多萬元，家境貧窮」等語（見原審聲羈卷第4
    頁）、於原審94年4月7日訊問時亦供稱：「因為家裡貧困，
    還有欠銀行貸款約5百萬」等情（見原審卷第20頁），可見
    被告子○○係將竊得之機車出售後，將所得充作生活費用，
    在如附表一所示之時間內，反覆實施11次竊盜犯行，客觀上
    已具有反覆實施性，主觀上亦有以該竊盜行為恃以維生之意
    思，是被告子○○當屬常業犯無誤。(四)、被告子○○就常業
    竊盜部分與姓名年籍不詳綽號「王維」之已滿18歲之人具有
    常業竊盜之犯意聯絡及行為分擔等情，已據被告子○○供承
    在卷，惟與同案被告丁○○、壬○○、酉○○、戌○○則不
    具有常業竊盜之犯意聯絡及行為分擔，其理由詳見、無罪
    部分之理由。(五)、另被告子○○於原審供稱：「我偷得機車
    的時候，我會聯絡林清忠，然後林清忠會帶著我和『王維』
    去交車，我會說每台機車5千或6千，因有一次我聯絡不到林
    清忠，我自己拿車去交給壬○○，壬○○交給我6千元，我
    才知道每台車是6千元，是重型機車，我是那時才知道，偷
    車過後，林清忠會帶我與『王維』去出喝玩樂，之後我要回
    台北時，他會拿2千元給我。我下來有5趟，其中3趟他有拿
    給我2千元，說是給我的零用錢。」、「『林清忠』、我與
    『王維』3人一組下手行竊」云云，然而，依據卷內監聽譯
    文所載：被告子○○於94年1月11日8時5分、同年1月12 日
    13時55分、同日18時44分、同日19時22分、同年1月13日11
    時52分、同年1月27日17時24分、同年1月28日16時58分、同
    年1月29日11時39分、同年1月30日10時41分、同年2月1日7
    時55分等時段（見偵字第1609號偵查卷第39～45頁），均係
    被告子○○自行與同案被告壬○○聯絡交付贓車，未見有所
    謂「林清忠」者出面與壬○○聯絡，同案被告戌○○於原審
    供述：「交車都是子○○交給我的。錢我就直接拿給他。林
    清忠之前有來店裡修理車子，他介紹我認識子○○，子○○
    並問我是否要收贓車。林清忠介紹子○○是否可以把車交給
    我們店裡，之後子○○和『王維』來交車2、3次，錢我就直
    接拿給子○○。我看到的都是子○○、『王維』來交車，都
    是子○○打電話給我，林清忠、『王維』並沒有和我聯絡。
    」等語（見原審卷第115頁），同案被告壬○○於原審亦供
    稱：「交車都是子○○和『王維』去的。可能我之前和他舅
    舅還是他叔叔有認識，他是開機車行。至於『林清忠』這個
    人我真的沒有見過。每次都是他們把機車騎到我家裡，我把
    倉庫門打開，他們就把機車騎進去，然後人就走了。這其中
    應該是有人跟他說我有在收贓車，至於是何人我不知道。」
    等語（見原審卷第117頁反面），何況被告子○○也自承：
    「戌○○是93年10月份的時候才認識的，是透過林清忠認識
    的，（『林清忠』是否有參與竊盜案件？）他沒有參與」等
    語（見原審卷第20頁反面），足見「林清忠」或有居間介紹
    被告子○○與同案被告戌○○認識，惟依現有證據資料，尚
    無從認定「林清忠」有參與被告子○○之常業竊盜犯行。
二、核被告子○○所為，係犯刑法第322條之常業竊盜罪。被告
    子○○與「王維」就附表一之犯行，有犯意聯絡及行為分擔
    ，為共同正犯。原審就被告子○○部分，認罪證明確，依據
    上述理由，適用刑法第28條、第322條、第38條第1項第2款
    ，並審酌被告子○○於短時間內竊得多部他人新購之機車，
    得手後復出售他人以拆解重組方式出售，轉手獲取暴利，並
    使被害人及警察機關幾無可能尋獲失車，其惡性非輕，及其
    犯罪之動機、目的、手法、所生之危害、犯後態度等一切情
    狀，就被告子○○量處有期徒刑2年10月之刑。敘明扣案之
    Ｔ型扳手1支係被告子○○所有供本案附表一竊盜犯行所用
    之物，依刑法第38條第1項第2款之規定沒收；至於扣案被告
    子○○其餘所有Ｔ型扳手2支、鉗子2支、固定扳手1支、小
    型鋸子1支，被告子○○否認係供犯罪所用之物，此外又查
    無其他證據足資證明係供本案犯罪所用之物，與法定沒收要
    件不符；另扣案之行動電話1支係被告子○○所有之日常生
    活用品，並非專供本案常業竊盜犯行所用之物，認無沒收之
    必要。核其認事用法俱無不當，量刑亦稱允洽，被告猶執陳
    詞指摘原判決量刑過重而提起上訴；檢察官起上訴，認被告
    丁○○、壬○○、戌○○等3人與被告子○○之間，有犯意
    之聯絡及行為之分擔，為共同正犯，原判決認定有誤請求撤
    銷原判決改判云云，亦非可採（理由詳如後述），均非有理
    由，應駁回其等上訴。
貳、被告酉○○管轄錯誤部分：
一、公訴意旨略以：被告酉○○基於意圖為自己不法所有之常業
    竊盜並恃此為業之犯意，自93年11月起，由經營「吉翔」機
    車行之壬○○告知酉○○現在車行內欠缺何種車款之機車及
    輛數，經營「吉利機車行」之丁○○則負責提供正常之車籍
    資料、來源證明及部分車體零件；酉○○則於附表二所示之
    時、地，竊取如附表二所示之機車，得手後再以輕型機車每
    部5千元、重型機車每部6千元之代價交付給壬○○，因認被
    告酉○○所為，係犯刑法第322條之常業竊盜罪嫌。
二、按案件由犯罪地或被告之住所、居所或所在地之法院管轄，
    刑事訴訟法第5條第1項定有明文。經查，被告酉○○於本案
    經公訴人起訴繫屬原審法院時（即94年4月7日），係設籍在
    雲林縣台西鄉蚊港村蚊巷31號之21，有卷內其個人資料無誤
    ；又檢察官起訴被告酉○○之常業竊盜犯行之行為地亦均在
    雲林縣境。且被告酉○○與本案判決有罪之被告子○○，又
    查無有共同正犯之關係（其理由詳見、無罪部分之理由）
    ，是依卷證所示，本件被告酉○○之住居所、所在地及犯罪
    行為地既均非在本轄，公訴人向原審法院提起公訴，揆諸前
    開說明，自有未合，原審依刑事訴訟法第304條規定，諭知
    此部分管轄錯誤，並移送台灣雲林地方法院之判決，核無不
    當。檢察官以：被告酉○○與被告丁○○、壬○○、戌○○
    間具共犯關係，依刑事訴訟法第6條、第7條牽連管轄之規定
    ，原審台灣彰化地方法院自具有管轄權等語而提起上訴，惟
    刑事訴訟法第6條係規定：「數同級法院管轄之案件相牽連
    者，得合併由其中一法院管轄。前項情形，如各案件已繫屬
    於數法院者，經各該法院之同意，得以裁定將其案移件送於
    一法院合併審判之；有不同意者，由共同之直接上級法院裁
    定之。不同級法院管轄之案件相牽連者，得合併由其上級法
    院管轄。已繫屬於下級法院者，其上級法院得以裁定命其移
    送上級法院合併審判。但第7條第3款之情形，不在此限。」
    ，同法第7條係規定：「有左列情形之一者，為相牽連之案
    件：(一)一人犯數罪者。(二)數人共犯一罪或數罪者。(三)數人同
    時在同一處所各別犯罪者。(四)犯與本罪有關係之藏匿人犯、
    湮滅證據、偽證、贓物各罪者。」，而本案依本院審理結果
    ，被告酉○○就其所涉竊盜犯行，與被告子○○、丁○○、
    壬○○、戌○○等人均無共犯關係，本件無刑事訴訟法關於
    相牽連案件管轄規定之適用，檢察官之上訴非有理由，應駁
    回其上訴。
、被告壬○○、戌○○、丁○○無罪部分：
一、公訴意旨略以：被告壬○○、戌○○、丁○○與同案被告子
    ○○、酉○○及姓名年籍不詳綽號「王維」之成年男子等人
    ，共同基於意圖為自己不法所有之常業竊盜，並恃此為業之
    犯意聯絡，自93年9月起（此部分起訴書誤載為11月），由
    經營「吉翔」機車行之壬○○、經營「振揚」機車行之戌○○分別告知酉○○、子○○2人現在車行內欠缺何種車款之
    機車及輛數，經營「吉利機車行」之丁○○則負責提供正常
    之車籍資料、來源證明及部分車體零件；分工完畢後分別由
    子○○夥同「王維」於附表一所示之時、地，酉○○則於附
    表二所示之時、地，以客觀上足認為兇器之Ｔ型扳手為工具
    ，強行扭開機車之電門所後，分別行竊如附表一、二所示之
    機車，得手後再以輕型機車每部5千元、重型機車每部6千元
    之代價分別交付給壬○○及戌○○；嗣壬○○及戌○○隨即
    於當日進行拆解換裝（俗稱借屍還魂），並使用丁○○所提
    供之上開正常車籍資料、來源證明後，分由壬○○、戌○○
    、丁○○3人所開設之上開3家機車行銷售得利。嗣經員警持
    拘票拘提壬○○、戌○○、丁○○、子○○、酉○○到案，
    並循線持搜索票至壬○○、戌○○及丁○○上開經營之機車
    行搜索，當場扣得頂拼完成之機車2部、機車引擎、號牌、
    行車執照、拆解機車之工具等（詳如卷附扣押物品目錄表）
    ，始查知上情。因認被告壬○○、戌○○、丁○○所為，均
    係犯刑法第322條之常業竊盜罪嫌。
二、按犯罪事實應依證據認定之，無證據不得認定犯罪事實，刑
    事訴訟法第154條第2項定有明文；又刑事訴訟法上所謂認定
    犯罪事實之證據，係指足以認定被告確有犯罪行為之積極證
    據而言；如未能發現相當證據或證據不足以證明，自不能以
    推測或擬制之方法，以為裁判基礎；又刑事訴訟法第161 條
    第1項規定：「檢察官就被告犯罪事實，應負舉證責任，並
    指出證明之方法。」，因此，檢察官對於起訴之犯罪事實，
    應負提出證據及說服之實質舉證責任。倘其所提出之證據，
    不足為被告有罪之積極證明，或其指出證明之方法，無從說
    服法院以形成被告有罪之心證，基於無罪推定之原則，自應
    為被告無罪判決之諭知；又現行刑法關於正犯、從犯之區別
    ，係以其主觀之犯意及客觀之犯行為標準，凡以自己犯罪之
    意思而參與犯罪，無論其所參與者是否係犯罪構成要件之行
    為，皆為正犯，其以幫助他人犯罪之意思而參與犯罪，其所
    參與者，苟係犯罪構成要件之行為，亦為正犯，必以幫助他
    人犯罪之意思而參與犯罪，其所參與者又為犯罪構成要件以
    外之行為，始為從犯。故共同實施犯罪行為之人，在合同意
    思範圍以內，各自分擔犯罪行為之一部，相互利用他人之行
    為，以達其犯罪之目的者，即應對於全部所發生之結果，共
    同負責；惟共同犯罪事實之認定，必以具有足可證明各犯罪
    嫌疑人間確有犯意連絡及行為分擔、或合謀造意而推由一人
    或數人下手實施之積極證據，為其前提。
三、公訴意旨認被告壬○○、戌○○、丁○○涉犯上開常業竊盜
    犯行，係依據被告壬○○、戌○○及丁○○於警詢及偵查中
    之自白、同案被告子○○及酉○○於警詢及偵查中之供述等
    為其論罪之理由。訊據被告壬○○、戌○○及丁○○3人，
    固然坦承有故買贓物犯行，惟矢口否認有常業竊盜之犯行，
    被告壬○○辯稱：我是用錢向同案被告子○○、酉○○購買
    ，都是他們去偷，我只是收贓而已等語；被告戌○○辯稱：
    並沒有與被告子○○、酉○○等人有常業竊盜犯行，並沒有
    向酉○○購買贓車等語；被告丁○○辯稱：我只有間接從壬○○那邊購買贓車，沒有與被告子○○、酉○○等人有常業
    竊盜犯行等語。經查：
  (一)被告壬○○、戌○○及丁○○分別於警詢、偵查中之自白及
    同案被告子○○、酉○○於警詢及偵查中之供述，固確實可
    以證明被告壬○○、戌○○2人向被告子○○、酉○○購買
    如附表一、二所示機車，及被告丁○○提供正常之車籍資料
    、來源證明及部分車體零件予被告壬○○，並向被告壬○○
    故買機車贓物之事實。證人即同案被告子○○於警詢中供稱
    ：只見過被告丁○○及酉○○2人，沒有與我共同作案等語
    （見94年2月23日警詢筆錄第4頁），於偵訊中供稱：「因為
    我之前就知道他們2人（指壬○○、戌○○）有在收受贓車
    ，是我主動與他們聯繫。（壬○○、丁○○、戌○○是否有
    教唆你們偷竊後，並將車輛交給他們？）沒有」等語（見偵
    字第1609號偵查卷第18頁）；於原審證述：「（戌○○有無
    指使你去偷車？）我跟他不熟，他如何指使我去偷。（被告
    戌○○有無參與任何偷車的過程或是提供工具或指示偷車地
    點？）均沒有。（與酉○○關係？）沒有關係。（是否知道
    他也有偷機車賣給機車行？）我不知道。」等語（見原審卷
    第112頁反面～113頁），並無被告壬○○、丁○○、戌○○
    及子○○、酉○○有何共同常業竊盜之謀議及分工之事。
  (二)證人即同案被告酉○○於警詢中供述：「我都將竊取所得之
    機車騎去壬○○住所賣給他，均由他本人跟我收購」等語（
    見94年2月23日警詢筆錄第4頁）、於偵訊中供稱：「是我朋
    友介紹我說壬○○有幫人收贓車，我從去年10月份開始在雲
    林縣斗六市、虎尾鎮共偷了九輛車。（壬○○、丁○○、戌
    ○○是否有教唆你們偷竊後，並將車輛交給他們？）沒有」
    等語（見偵字第1609號偵查卷第18頁），於原審證述：「（
    是否認識被告戌○○？）認識。（何時認識？）93年年中認
    識。（在警詢、偵訊均供述偷來的機車均賣給壬○○是否實
    在？）實在。（有無將偷來的機車賣給戌○○？）沒有。（
    這些機車是何人向你下訂單？）是我牽來賣給壬○○，我知
    道他有收，所以我就出去找車，然後交給他。（與何人一起
    偷車？）自己。（是否認識子○○？）認識，是93年年中認
    識的。是朋友『林三志』介紹認識的。子○○做什麼我不知
    道。（如何知道壬○○有收贓車？）就有地方上的朋友大家
    一起然後就認識了。是聽朋友說的。」等語（見原審卷第11
    5頁反面），亦無被告壬○○、丁○○、戌○○及同案被告
    子○○、酉○○有何共同常業竊盜之謀議及分工之事。
  (三)縱使如同案被告子○○、酉○○所言，是被告壬○○及戌○○指定車種（型）後再去偷，然而一方購買贓物之犯意，實
    在是與意圖為自己不法所有而竊取他人之動產之竊盜犯意不
    同，無法就此即認為共犯常業竊盜罪。況且被告壬○○及戌
    ○○2人與同案被告子○○、被告壬○○與同案被告酉○○
    ，乃屬於買賣贓物之要約與承諾之關係，被告壬○○及戌○○二人主觀意圖在於取得贓車與正常合法取得之舊車重新頂
    拼銷售牟利（必須付出改裝人力支出、購買材料等成本），
    與竊盜正犯之子○○、酉○○等人，單純竊取機車出售，兩
    者所圖不同，亦難謂有何「竊盜犯意之聯絡」可言。而且依
    卷內資料顯示，被告丁○○於事前並未與同案被告子○○及
    酉○○聯繫，且起訴書所指被告丁○○提供合法之車籍資料
    、來源證明及舊機車車體，係被告壬○○向被告丁○○購買
    後，而與酉○○、子○○偷來之機車頂拼，完成後再售予其
    他機車行或個人銷售（包含被告丁○○所經營之「吉祥機車
    行」），此情證之被告壬○○於警詢中所稱：「（你向他人
    購買老舊機車及車籍資料以每部多少錢買進？）價錢不一定
    約在7千元至1萬元。（你將上開2部機車賣給何人？）我將
    贓機車借屍還魂後，賣給知情之吉利機車行老闆丁○○。（
    你收購子○○之贓機車後如何處置？）我隨即去買與贓機車
    同廠牌、款式、同cc數不同年份之老舊機車及車籍資料，再
    將贓車之引擎蓋（上有打印引擎號碼）換掉，換上合法之機
    車引擎蓋（上有打印引擎號碼）頂替（俗稱借屍還魂），再
    以重機車每部1萬9千元至2萬元之價錢賣掉，輕機車以1部1
    萬5千元價錢賣掉。（你將子○○偷來之贓機車借屍還魂後
    ，有賣給何人？）有賣給不知情之機車行，也有賣給知情之
    吉利機車行丁○○。」等語（見94年2月23日壬○○警詢筆
    錄第3頁）；被告戌○○將同案被告子○○竊取後贓車與合
    法舊機車頂拼及取得車籍資料、來源證明一節，與被告丁○○無涉，此觀被告戌○○於警詢中供稱：「（你與丁○○【
    綽號耀林】是何種關係？）有無共同頂拼【借屍還魂】贓車
    販售圖利？）是朋友關係，沒有。」等語甚明，是起訴書認
    為被告丁○○就本件常業竊盜案擔任分工提供合法車籍資料
    、來源證明云云，容有誤會。
四、綜上所述，被告壬○○、丁○○及戌○○之行為，應該當於
    故買贓物（或常業贓物）之構成要件，尚不能成立常業竊盜
    罪。又竊盜與故買贓物（或常業贓物）非屬同一社會事實，
    應屬是否另行偵查起訴問題，不能變更起訴法條。原審就此
    部分，依刑事訴訟法第301條第1項，諭知被告壬○○、丁○○及戌○○均無罪之判決，並敘明：至被告壬○○、丁○○
    及戌○○（原判決誤繕為：蔡慶鋒及林銘村）是否涉犯故買
    贓物（或常業贓物）罪嫌，應俟本案確定後，由公訴人另行
    分案偵辦（至於被告壬○○、戌○○2人於購買贓車後與合
    法舊機車頂拼及取得舊機車合法車籍資料、來源證明，再前
    往監理機關登記，出售他人之行為，是否另涉犯刑法第214
    條、第216條及第214條之罪嫌，其中被告壬○○與被告丁○○2人有無犯意聯絡及行為分擔；另被告丁○○與戌○○交
    換頂拼好之機車使用，是否有觸犯收受贓物罪嫌，均待檢察
    官偵查。核無不當，檢察官以：(1)、由卷附通訊監察譯文（
    94年1月12日14時2分，被告壬○○以00000000 00號行動電
    話撥打被告子○○0000000000號行動電話、93年11月5日19
    時44分，被告壬○○以0000000000號行動電話撥打被告子○○0000000000號行動電話；以及93年11月5日19時42 分，被
    告壬○○以0000000000號行動電話撥打被告酉○○00000000
    00號行動電話）可知，被告子○○、酉○○於作案前，均有
    與被告壬○○討論欲偷竊之車款，被告壬○○均具體指定廠
    牌、無紋身之機車，被告酉○○表示「有紋身的機車很難找
    」，被告壬○○則要求「有機車紋身的就沒有用」，且要求
    被告子○○盡量找漂亮一點的車子下手。另被告子○○、酉
    ○○得手後均有先向被告壬○○回報（詳被告壬○○所持用
    0000000000號行動電話94年1月27日17時24分、同年1月28日
    16時58分、93年11月10日22時3分等被告子○○、酉○○之
    通訊監察譯文）。此外，被告戌○○、丁○○2人與被告壬○○間，早已就需求之車款、型式（例如：機車有無紋身）
    達成合意，並由壬○○負責與擔任竊車之同案被告子○○、
    酉○○聯繫（詳被告壬○○94年2月1日10時35分以00000000
    00號行動電話與被告戌○○所持用之0000000000 號行動電
    話通訊監察譯文，以及被告壬○○上開電話於94年1月10日
    19時50分、94年1月13日13時35分、94年1月29日13 時58分
    、94年2月5日10時55分與被告丁○○所持用之000000 0000
    號行動電話之通訊監察譯文），是其等與被告子○○、酉○○間自具有常業竊盜之主觀犯意聯絡。(2)、被告壬○○、戌
    ○○、丁○○等3人，於被告子○○、戌○○行竊之前，已
    就行竊之車款、是否紋身等型式達成協議乙情，已如前述，
    是被告壬○○、戌○○、丁○○等3人事後收贓之行為，應
    為渠等共謀竊盜之行為所吸收，不另成立故買贓物罪，原審
    認被告壬○○、戌○○、丁○○等3人係基於贓物之犯意，
    與竊盜犯意尚屬有間，容有誤會。且被告子○○、酉○○分
    別與被告壬○○、戌○○、丁○○間，復有共犯關係，原審
    未論及此，尚有未洽等語而提起上訴，惟查，上揭通信監察
    譯文內容僅在討論贓車買賣及如何交付贓車之內容，縱有被
    告壬○○、丁○○及戌○○指定車種（型）後，再分別由被
    告子○○、酉○○去偷，然而，被告丁○○、壬○○、戌○○等人意在購買贓物，與意圖為自己不法所有而竊取他人之
    動產之竊盜犯意不同，對於竊盜時間、地點、特定標的物、
    竊盜手法如何分工，均未有謀議；況且，故買贓物被告丁○○之等人於竊車之被告子○○交付機車後，當場給付收贓之
    價金（此據被告子○○與壬○○、戌○○均於本院審理時供
    陳在卷），並非於贓車另向他人脫售後再朋分贓款，是以被
    告丁○○、壬○○、戌○○所圖者與竊車之被告子○○、酉
    ○○不同，難謂有何「竊盜犯意之聯絡」可言。因此，關於
    此部分檢察官之上訴非有理由，應駁回其上訴。
據上論斷，應依刑事訴訟法第368條，判決如主文。
本案經檢察官辛○○到庭執行職務。
中    華    民    國    95    年    1    月    4      日
            刑事第七庭  審判長法  官  林  榮  龍
                              法  官  許  秀  芬
                              法  官  江  錫  麟
上列正本證明與原本無異。
被告壬○○、丁○○及戌○○不得上訴。
其他得上訴。
如不服本判決應於收受送達後十日內向本院提出上訴書狀，其未
敘述上訴之理由者並得於提起上訴後十日內向本院補提理由書（
均須按他造當事人之人數附繕本）。
                              書記官  劉  建  智
中    華    民    國    95    年    1    月    5      日
附表一：
┌─┬───┬──────────────┬─────┐
│編│行為人│  犯罪時間、地點、竊盜方法、│收贓機車行│
│號│      │  所竊財物、被害人          │          │
├─┼───┼──────────────┼─────┤
│1 │子○○│93年9月23日17時許在彰化縣彰 │壬○○經營│
│  │、「王│化市○○里○○路○段150之10號│之吉翔機車│
│  │維」  │前由子○○以其所有客觀上對人│行，價格係│
│  │      │之生命、身體、安全構成威脅之│6千元。   │
│  │      │足供兇器使用扣案之Ｔ型扳手1 │          │
│  │      │支竊取未○○所有車號P82－398│          │
│  │      │號重機車1部，「王維」則在一 │          │
│  │      │旁把風。                    │          │
├─┼───┼──────────────┼─────┤
│  │、「王│化市○○○路258號前由子○○ │之吉翔機車│
│  │維」  │以其所有客觀上對人之生命、身│行，價格係│
│  │      │體、安全構成威脅之足供兇器使│6千元。   │
│  │      │用扣案之Ｔ型扳手1支竊取林玉 │          │
│  │      │傑所有車號M28－957號重機車1 │          │
│  │      │部，「王維」則在一旁把風。  │          │
├─┼───┼──────────────┼─────┤
│3 │子○○│93年10月12日17時許在彰化縣員│戌○○經營│
│  │、「王│林鎮○○里○○街103號前由林 │之振揚機車│
│  │維」  │哲毅以其所有客觀上對人之生命│行，價格係│
│  │      │、身體、安全構成威脅之足供兇│5千元。   │
│  │      │器使用扣案之Ｔ型扳手1支竊取 │          │
│  │      │午○○所有車號SR5－859號輕型│          │
│  │      │機車1部，「王維」則在一旁把 │          │
│  │      │風。                        │          │
├─┼───┼──────────────┼─────┤
│4 │子○○│93年10月13日7時許在彰化縣員 │壬○○經營│
│  │、「王│林鎮○○里○○○街39號前由林│之吉翔機車│
│  │維」  │哲毅以其所有客觀上對人之生命│行，價格係│
│  │      │、身體、安全構成威脅之足供兇│6千元。   │
│  │      │器使用扣案之Ｔ型扳手1支竊取 │          │
│  │      │辰○○所有車號BM2－815號重機│          │
│  │      │車1部，「王維」則在一旁把風 │          │
│  │      │。                          │          │
├─┼───┼──────────────┼─────┤
│5 │子○○│93年10月19日18時許在彰化縣花│壬○○經營│
│  │、「王│壇鄉○○村○○路370號花壇火 │之吉翔機車│
│  │維」  │車站前由子○○以其所有客觀上│行，價格係│
│  │      │對人之生命、身體、安全構成威│6千元。   │
│  │      │脅之足供兇器使用扣案之Ｔ型扳│          │
│  │      │手1支竊取己○○所有車號NPF－│          │
│  │      │233號重機車1部，「王維」則在│          │
│  │      │一旁把風。                  │          │
├─┼───┼──────────────┼─────┤
│6 │子○○│93年10月22日19時許在彰化縣員│壬○○經營│
│  │、「王│林鎮○○里○○街124號前由林 │之吉翔機車│
│  │維」  │哲毅以其所有客觀上對人之生命│行，價格係│
│  │      │、身體、安全構成威脅之足供兇│6千元。   │
│  │      │器使用扣案之Ｔ型扳手1支竊取 │          │
│  │      │戊○○所有車號M55－325號重機│          │
│  │      │車1部，「王維」則在一旁把風 │          │
│  │      │。                          │          │
├─┼───┼──────────────┼─────┤
│7 │子○○│93年10月23日0時許在彰化縣彰 │戌○○經營│
│  │、「王│化市○○路488巷29號前由林哲 │之振揚機車│
│  │維」  │毅以其所有客觀上對人之生命、│行，價格係│
│  │      │身體、安全構成威脅之足供兇器│6千元。   │
│  │      │使用扣案之Ｔ型扳手1支竊取任 │          │
│  │      │瑞明使用（登記在彰化縣政府名│          │
│  │      │下）之車號KMK－523號重機車1 │          │
│  │      │部。                        │          │
├─┼───┼──────────────┼─────┤
│8 │子○○│93年11月11日10時許在彰化縣員│壬○○經營│
│  │、「王│林鎮○○里○○街157巷14號前 │之吉翔機車│
│  │維」  │由子○○以其所有客觀上對人之│行，價格係│
│  │      │生命、身體、安全構成威脅之足│6千元。   │
│  │      │供兇器使用扣案之Ｔ型扳手1支 │          │
│  │      │竊取乙○○所有車號XJ6－515號│          │
│  │      │重機車1部，「王維」則在一旁 │          │
│  │      │把風。                      │          │
├─┼───┼──────────────┼─────┤
│9 │子○○│93年11月29日9時許在彰化縣彰 │戌○○經營│
│  │、「王│化市○○路與介壽北路258號前 │之振揚機車│
│  │維」  │由子○○以其所有客觀上對人之│行，價格係│
│  │      │生命、身體、安全構成威脅之足│6千元。   │
│  │      │供兇器使用扣案之Ｔ型扳手1支 │          │
│  │      │竊取丙○○使用（登記在母親李│          │
│  │      │美滿名下）車號PS2－102號重機│          │
│  │      │車1部，「王維」則在一旁把風 │          │
│  │      │。                          │          │
├─┼───┼──────────────┼─────┤
│10│子○○│93年12月20日18時許在彰化縣員│戌○○經營│
│  │、「王│林鎮○○里○○街198號前由林 │之振揚機車│
│  │維」  │哲毅以其所有客觀上對人之生命│行，價格係│
│  │      │、身體、安全構成威脅之足供兇│6千元。   │
│  │      │器使用扣案之Ｔ型扳手1支竊取 │          │
│  │      │巳○○所有車號NZ6－818號重機│          │
│  │      │車1部，「王維」則在一旁把風 │          │
│  │      │。                          │          │
├─┼───┼──────────────┼─────┤
│11│子○○│94年1月21日22時許在彰化縣彰 │壬○○經營│
│  │、「王│化市○○路橋下由子○○以其所│之吉翔機車│
│  │維」  │有客觀上對人之生命、身體、安│行，價格係│
│  │      │全構成威脅之足供兇器使用之Ｔ│6千元。   │
│  │      │型扳手1支竊取亥○○所有車號 │          │
│  │      │F8H－638號重機車1部，「王維 │          │
│  │      │」則在一旁把風。            │          │
└─┴───┴──────────────┴─────┘
附表二：
┌─┬───┬──────────────┬─────┐
│編│行為人│  犯罪時間、地點、竊盜方法、│收贓機車行│
│號│      │  所竊財物、被害人          │          │
├─┼───┼──────────────┼─────┤
│1 │酉○○│93年11月3日11時許在雲林縣斗 │壬○○經營│
│  │      │六市○○路雲林科技大學南側門│之吉翔機車│
│  │      │停車場由酉○○以其所有客觀上│行，價格係│
│  │      │對人之生命、身體、安全構成威│7千元。   │
│  │      │脅之足供兇器使用之Ｔ型扳手1 │          │
│  │      │支竊取卯○○所有車號XJ6－677│          │
│  │      │號重機車1部。               │          │
├─┼───┼──────────────┼─────┤
│2 │同上  │93年11月24日0時許在雲林縣斗 │同上      │
│  │      │六市○○里○○路8號前由趙建 │          │
│  │      │德以其所有客觀上對人之生命、│          │
│  │      │身體、安全構成威脅之足供兇器│          │
│  │      │使用之Ｔ型扳手1支竊取寅○○ │          │
│  │      │所有車號KS7－065號重機車1部 │          │
│  │      │。                          │          │
├─┼───┼──────────────┼─────┤
│3 │同上  │93年11月3日13時許在雲林縣斗 │同上      │
│  │      │六市○○路雲林科技大學南側門│          │
│  │      │酉○○以其所有客觀上對人之生│          │
│  │      │命、身體、安全構成威脅之足供│          │
│  │      │兇器使用之Ｔ型扳手1支竊取蔡 │          │
│  │      │承翰所有車號F8A－371號重型機│          │
│  │      │車1部。                     │          │
├─┼───┼──────────────┼─────┤
│4 │同上  │93年10月2日20時許在雲林縣虎 │同上      │
│  │      │尾鎮○○路479號前由酉○○以 │          │
│  │      │其所有客觀上對人之生命、身體│          │
│  │      │、安全構成威脅之足供兇器使用│          │
│  │      │之Ｔ型扳手1支竊取丑○○所有 │          │
│  │      │車號J75－955號重機車1部。   │          │
├─┼───┼──────────────┼─────┤
│5 │同上  │93年9月7日21時許在雲林縣虎尾│同上      │
│  │      │鎮○○路184號巨匠電腦前由趙 │          │
│  │      │建德以其所有客觀上對人之生命│          │
│  │      │、身體、安全構成威脅之足供兇│          │
│  │      │器使用之Ｔ型扳手1支竊取陳美 │          │
│  │      │伶所有車號RY9－862號重機車1 │          │
│  │      │部。                        │          │
├─┼───┼──────────────┼─────┤
│6 │同上  │93年9月16日20時許在雲林縣虎 │同上      │
│  │      │尾鎮○○里○○路與仁愛路口前│          │
│  │      │由酉○○以其所有客觀上對人之│          │
│  │      │生命、身體、安全構成威脅之足│          │
│  │      │供兇器使用之Ｔ型扳手1支竊取 │          │
│  │      │庚○○所有車號TH8－588號重機│          │
│  │      │車1部。                     │          │
├─┼───┼──────────────┼─────┤
│7 │同上  │93年9月16日21時許在雲林縣虎 │同上      │
│  │      │尾鎮○○里○○路28號前由趙建│          │
│  │      │德以其所有客觀上對人之生命、│          │
│  │      │身體、安全構成威脅之足供兇器│          │
│  │      │使用之Ｔ型扳手1支竊取申○○ │          │
│  │      │所有車號J77－802號。        │          │
└─┴───┴──────────────┴─────┘
附錄本案論罪科刑法條：
刑法第322條：
  以犯竊盜罪為常業者，處1年以上7年以下有期徒刑。
                                                      Ａ


司法院資訊處製作；財團法人民間司法改革基金會備份。
